【裁判字號】    98,審訴,4765
【裁判日期】    990121
【裁判案由】    毒品危害防制條例
【裁判全文】
臺灣高雄地方法院刑事判決          98年度審訴字第4765號
公  訴  人  臺灣高雄地方法院檢察署檢察官
被      告  甲○○
上列被告因毒品危害防制條例案件，經檢察官提起公訴（98年度
毒偵字第6505號），嗣因被告就被訴事實為有罪之陳述，經本院
告知簡式審判程序之旨，並聽取公訴人及被告之意見後，合議庭
裁定由受命法官獨任依簡式審判程序審理，判決如下：
    主  文
甲○○施用第一級毒品，累犯，處有期徒刑玖月，扣案殘留有第
一級毒品海洛因之注射針筒拾玖支，均沒收銷燬之，扣案之注射
針筒玖支，均沒收。
    事  實
一、甲○○前於民國89年間，因施用毒品案件，經本院以89年度
    毒聲字第1738號裁定送勒戒處所施以觀察、勒戒後，認有繼
    續施用毒品之傾向，再以89年度毒聲字第2345號令入戒治處
    所施以強制戒治，於90年3月19日執行完畢，由臺灣高雄地
    方法院檢察署檢察官以90年度戒毒偵字第416號為不起訴處
    分確定。又於88年間，因槍砲彈藥刀械管制條例案件，經臺
    灣高等法院高雄分院以89年度上訴字第1050號判處有期徒刑
    5 年確定，於94年3 月28日縮短刑期假釋出獄；再於94年、
    95年、96年間，因竊盜、施用毒品、詐欺、搶奪、偽證等案
    件，先後經本院以94年度易字第2122號、94年度訴字第4175
    號、94年度簡字第7600號、95年度訴字第1715號、96年度訴
    字第1592號，各判處有期徒刑1 年、8 月、3 月、2 月、8
    月、5 月確定，嗣經裁定減刑為有期徒刑6 月、4 月、1 月
    又15日、1 月、4 月、2 月又15日，復就偽證以外案件，定
    應執行刑為有期徒刑1 年3 月確定，並撤銷假釋，接續執行
    殘刑有期徒刑1 年5 月22日，於97年11月12日縮短刑期執行
    完畢。詎其仍不知悔改，竟基於施用第一級毒品海洛因之犯
    意，於98年9 月13日22時許，在其高雄縣林園鄉○○村○○
    路竹坑巷1 號住處內，以針筒注射之方式，施用第一級毒品
    海洛因1 次。嗣於98年9 月14日13時30分許，在高雄縣林園
    鄉○○村○○路○○道路旁，為警查獲，並當場扣得殘留有
    第一級毒品海洛因之注射針筒19支及甲○○所有供其預備施
    用第一級毒品海洛因所用之注射針筒9 支，另徵得其同意採
    尿送驗，結果呈嗎啡、可待因陽性反應，始悉上情。
二、案經高雄市政府警察局三民第一分局移請臺灣高雄地方法院
    檢察署檢察官偵查起訴。
    理  由
一、本件被告甲○○所犯係死刑、無期徒刑、最輕本刑為3年以
    上有期徒刑以外之罪，其於準備程序就前揭被訴事實為有罪
    之陳述，經受命法官告知簡式審判程序之旨，並聽取其與公
    訴人之意見後，本院認無不得或不宜改依簡式審判程序進行
    之處，爰依刑事訴訟法第273條之1第1項之規定，裁定由受
    命法官獨任進行簡式審判程序，合先敘明。
二、上揭事實，已據被告甲○○於本院審理中坦承不諱，並有注
    射針筒28支扣案可憑，且其於查獲時為警所採驗之尿液，經
    送往高雄市立凱旋醫院以GC/M S方法（氣相層析/質譜儀法
    ）檢驗，結果確呈第一級毒品海洛因代謝後之嗎啡、可待因
    陽性反應，此有高雄市立凱旋醫院98年9月25日濫用藥物尿
    液檢驗報告、毒品危害防制條例案件嫌疑人尿液送驗編號與
    真實姓名對照表（編號G-242）各1份附卷可稽，又扣案之注
    射針筒19支，其上均殘留有第一級毒品海洛因，復有正修科
    技大學超微量研究科技中心檢驗報告各19份在卷憑考，足認
    被告上開自白核與事證相符。又被告曾受如事實欄所載之觀
    察、勒戒及強制戒治處分執行完畢後5年內，再犯施用毒品
    罪而經依法送觀察、勒戒處分執行完畢等事實，亦有卷附本
    院院內索引卡紀錄表、臺灣高等法院被告前案紀錄表各1份
    在卷可按。按毒品危害防制條例第20條、第23條於93年1月9
    日修正施行後，將施用毒品之刑事處遇程序，區分為「初犯
    」及「五年內再犯」、「五年後再犯」3種，其立法理由謂
    ：「初犯」經觀察、勒戒或強制戒治執行完畢釋放後，「五
    年內再犯」者，因其再犯率甚高，原實施之觀察、勒戒及強
    制戒治既已無法收其實效，爰依法追訴或裁定交付審理。至
    於經觀察、勒戒或強制戒治執行完畢釋放後，「五年後再犯
    」者，前所實施之觀察、勒戒或強制戒治已足以遮斷其施用
    毒品之毒癮，為期自新及協助其斷除毒癮，仍適用「初犯」
    規定，先經觀察、勒戒或強制戒治之程序。從而依修正後之
    規定，僅限於「初犯」及「五年後再犯」二種情形，始應先
    經觀察、勒戒或強制戒治程序。倘被告於5年內已再犯，經
    依法追訴處罰，縱其第3次再度施用毒品之時間，在初犯經
    觀察、勒戒或強制戒治執行完畢釋放5年以後，已不合於「
    五年後再犯」之規定，且因已於「五年內再犯」，顯見其再
    犯率甚高，原實施觀察、勒戒或強制戒治，已無法收其實效
    ，即應依該條例第10條處罰（最高法院95年第7次刑事庭會
    議決議參照）。從而，被告於前開初犯觀察、勒戒及強制戒
    治處分執行完畢釋放後「五年內再犯」施用毒品罪，並經依
    法追訴處罰完畢，而本件被告再度施用毒品犯行，已不合於
   「五年後再犯」之規定，揆諸前揭說明即應依毒品危害防制
    條例第10條第1項加以處罰。職是，本件事證明確，被告犯
    行洵堪認定，應依法論科。
三、核被告所為，係犯毒品危害防制條例第10條第1項之施用第
    一級毒品罪。被告為施用而持有第一級毒品之低度行為，為
    施用第一級毒品之高度行為所吸收，不另論罪。被告於88年
    間，因槍砲彈藥刀械管制條例案件，經臺灣高等法院高雄分
    院以89年度上訴字第1050號判處有期徒刑5 年確定，於94年
    3 月28日縮短刑期假釋出獄；再於94年、95年、96年間，因
    竊盜、施用毒品、詐欺、搶奪、偽證等案件，先後經本院以
    94 年 度易字第2122號、94年度訴字第4175號、94年度簡字
    第7600號、95年度訴字第1715號、96年度訴字第1592號，各
    判處有期徒刑1 年、8 月、3 月、2 月、8 月、5 月確定，
    嗣經裁定減刑為有期徒刑6 月、4 月、1 月又15日、1 月、
    4 月、2 月又15日，復就偽證以外案件，定應執行刑為有期
    徒刑1 年3 月確定，並撤銷假釋，接續執行殘刑有期徒刑1
    年5 月22日，於97年11月12日縮短刑期執行完畢，有前開前
    案紀錄表可按，其於有期徒刑執行完畢後，5 年以內故意再
    犯本件法定刑為有期徒刑以上之罪，應依刑法第47條第1 項
    論以累犯，並加重其刑。爰審酌被告前因施用毒品案件，迭
    經觀察、勒戒、強制戒治及法院科刑判決後，竟再為本件犯
    行，足見其戒絕毒癮之意志不堅，未能體悟施用毒品對自己
    、家人造成之傷害及社會之負擔，自屬可議；惟念其於犯後
    坦承犯行態度良好，及施用毒品本質上係屬戕害自身健康之
    行為，尚未直接危害他人，反社會性程度應屬較低等一切情
    狀，爰量處如主文所示之刑，以資懲儆。
四、扣案殘留有第一級毒品海洛因之注射針筒19支，客觀上已難
    以析離，自應與第一級毒品海洛因同視，爰依毒品危害防制
    條例第18條第1項前段規定，均沒收銷燬之，另扣案之注射
    針筒9 支，為被告所有，供預備施用第一級毒品所用之物，
    業據被告供承在卷，應依刑法第38條第1 項第2 款規定宣告
    沒收。
據上論斷，應依刑事訴訟法第273條之1第1項、第299條第1項前
段，毒品危害防制條例第10條第1項、第18條第1項前段，刑法第
11條、第47條第1項、第38條第1項第2款，判決如主文。
本案經檢察官李英霆到庭執行職務。
中    華    民    國    99    年    1    月    21    日
                  刑事第十庭    法  官  李代昌
以上正本證明與原本無異。
如不服本判決應於收受本判決後10日內向本院提出上訴書狀，並
應敘述具體理由，如未敘述上訴理由者，應於上訴期間屆滿後20
日內補提理由書狀於本院（均須按他造當事人之人數附繕本）「
切勿逕送上級法院」。
中    華    民    國    99    年    1    月    21    日
                                書記官  黃振祐
附錄本判決論罪之法條：
毒品危害防制條例第10條第1項
施用第一級毒品者，處6月以上5年以下有期徒刑。


司法院資訊處製作；財團法人民間司法改革基金會備份。
